【裁判字號】    96,易,3766
【裁判日期】    970122
【裁判案由】    毒品危害防制條例
【裁判全文】
臺灣板橋地方法院刑事判決              96年度易字第3766號
公  訴  人  臺灣板橋地方法院檢察署檢察官
被      告  甲○○
上列被告因違反毒品危害防制條例案件，經檢察官提起公訴（96
年度毒偵字第9213號），本院依簡式審判程序，判決如下：
    主  文
甲○○施用第二級毒品，累犯，處有期徒刑陸月，如易科罰金，
以新臺幣壹仟元折算壹日。
    事  實
一、甲○○前於民國88年間，因施用毒品案件，經本院以88年度
    毒聲字第3073號裁定送觀察、勒戒後，認無繼續施用毒品傾
    向，於88年6 月1 日釋放出所，經台灣板橋地方法院檢察署
    檢察官於88年5 月31日以88年度偵字第12429 號不起訴處分
    確定。嗣於89年間，因施用毒品案件，經本院於89年1 月31
    日以89年度毒聲字第855 號裁定送觀察、勒戒後，認無繼續
    施用毒品傾向，於89年4 月13日釋放出所，經台灣板橋地方
    法院檢察署檢察官於同日以89年度毒偵緝字第455 號不起訴
    處分確定。又於94年間，因施用第二級毒品案件，經本院於
    94年6 月14日以94年度簡字第2089號判決，判處有期徒刑3
    月，如易科罰金，以銀元300 元折算1 日確定。復於94年間
    ，因犯過失傷害罪，經本院於94年11月30日以94年度交簡字
    第888 號判決，判處拘役50日，如易科罰金，以銀元300 元
    折算1 日確定。上開2 案接續執行，於95年8 月2 日縮刑期
    滿執行完畢（就執行有期徒刑部分於本案構成累犯）。又於
    95年間，因施用第二級毒品案件，經本院於95年6 月29日以
    95年度簡字第3894號判決，判處有期徒刑4 月，如易科罰金
    ，以銀元300 元折算1 日確定，嗣於95年9 月7 日易科罰金
    執行完畢（於本案構成累犯）。詎其猶不知悔改，復基於施
    用第二級毒品安非他命之犯意，於96年8 月22日中午某時許
    ，在桃園縣桃園市○○路○ 段317 號3 樓310 室友人簡若平
    住處，將第二級毒品甲安非他命置於吸食器上，用火燒烤吸
    聞所生煙霧之方式，施用第二級毒品安非他命1 次。嗣於同
    日（即96年8 月22日）12時10分許，在上址為警查獲（同時
    查獲簡若平、黃氏蓮2 人，並扣得簡若平所有之安非他命1
    包、吸食器1 組等物，由檢察官另案偵辦），嗣經採集其尿
    液送驗呈安非他命類陽性反應，始查悉上情。
二、案經桃園縣政府警察局八德分局移送臺灣桃園地方法院檢察
    署檢察官呈請臺灣高等法院檢察署檢察長令轉臺灣板橋地方
    法院檢察署檢察官偵查起訴。
    理  由
一、本案被告甲○○所犯係死刑、無期徒刑、最輕本刑為3 年以
    上有期徒刑或高等法院管轄第一審案件以外之罪，其於準備
    程序中就被訴事實為有罪之陳述，經本院告知簡式審判程序
    之旨，並聽取檢察官、被告之意見後，經本院裁定進行簡式
    審判程序，合先敘明。
二、上揭犯罪事實，業據被告甲○○於本院審理時坦承不諱，且
    被告為警查獲後所排放之尿液，經採樣送請台灣檢驗科技股
    份有限公司，先以EIA 酵素免疫分析法初步檢驗，再以GC/M
    S 氣相層析質譜儀法確認檢驗，均呈安非他命陽性反應之情
    ，有該公司96年9 月17日濫用藥物尿液檢驗報告1 紙在卷足
    參〔見台灣桃園地方法院檢察署偵查卷第50頁〕，足徵被告
    自白於前開時地，施用第一級毒品海洛因犯行應與事實相符
    ，應以採信。
三、按92年7 月9 日新修正之毒品危害防制條例刪除二犯及三犯
    之規定，一改修法前繁雜之處遇程序，僅將施用毒品者簡化
    區分為初犯、再犯，並認施用毒品者係屬病患性犯人，以觀
    察、勒戒戒除其身癮，並以強制戒治去除其心癮。經觀察、
    勒戒或強制戒治執行完畢釋放後，若係5 年後再犯該條例第
    10條施用毒品罪者，與同條例第20條第1 項、第2 項關於「
    初犯」之處理方式相同，檢察官應先聲請法院裁定令被告入
    勒戒處所觀察、勒戒，並視有無繼續施用毒品傾向，決定應
    予釋放、為不起訴之處分，或應聲請法院裁定令入戒治處所
    強制戒治；若係5 年內「再犯」同條例第10條施用毒品罪者
    ，依同條例第23條第2 項規定，檢察官則應依法追訴。觀諸
    該條例第20條第3 項之修正理由：「觀察、勒戒或強制戒治
    五年後再犯者，顯見前所實施之觀察、勒戒或強制戒治已足
    以遮斷其施用毒品之癮，為期自新及協助其戒除毒癮，對此
    五年後再犯者，爰明定仍適用初犯之規定，先經觀察、勒戒
    、強制戒治之程序。」及同條例第23條第2 項之修正理由：
    「為配合簡化施用毒品犯之刑事處遇程序，並鑑於經觀察、
    勒戒或強制戒治執行完畢釋放後五年內再犯者，其再犯率甚
    高，原據以實施之觀察、勒戒及強制戒治既已無法收其實效
    ，自應施以刑事處遇。」；顯然如施用毒品者係前經觀察、
    勒戒或強制戒治等治療程序執行完畢5 年後，始再施用毒品
    之「初犯」，因前所執行之觀察、勒戒或強制戒治已足收戒
    除毒癮之效，自應重新執行觀察、勒戒或強制戒治等治療程
    序，並於治療程序執行完畢後，由檢察官為不起訴處分，毋
    庸對之追訴處罰；反之，在「再犯」之情形，因其先前所為
    治療程序顯未能收戒斷毒癮之效，且考量施用毒品者之再犯
    率偏高，乃簡化其刑事處遇程序，而逕予追訴處罰，不再施
    以治療程序。參酌上開立法理由，修正毒品危害防制條例就
    施用毒品者，祇於「初犯」及「五年後再犯」二種情形，有
    其追訴條件之限制，即須於初犯經觀察、勒戒或強制戒治釋
    放後，5 年內均無施用毒品之行為，始能認其前所實施之觀
    察、勒戒或強制戒治已足遮斷毒癮，而得於5 年後再犯時，
    再予適用初犯之規定，重行觀察、勒戒等程序。倘5 年內已
    經再犯，被依法追訴處罰，縱其第3 次（或第3 次以上）施
    用毒品之時間在初犯釋放5 年以後，即與「五年後再犯」之
    情形有別，且因已於「五年內再犯」，顯見其再犯率甚高，
    原實施觀察、勒戒或強制戒治，已無法收其實效，而無5 年
    戒斷期之存在，自無再經觀察、勒戒及強制戒治之必要，應
    由檢察官逕行起訴，始符新法修正之本旨（最高法院95年度
    臺非字第59號判決要旨參照）。本案被告甲○○曾於88年間
    ，因施用毒品案件，經本院以88年度毒聲字第3073號裁定送
    觀察、勒戒後，認無繼續施用毒品傾向，於88年6 月1 日釋
    放出所，經台灣板橋地方法院檢察署檢察官於88年5 月31日
    以88年度偵字第12429 號不起訴處分確定。嗣於89年間，因
    施用毒品案件，經本院於89年1 月31日以89年度毒聲字第
    855 號裁定送觀察、勒戒後，認無繼續施用毒品傾向，於89
    年4 月13日釋放出所，經台灣板橋地方法院檢察署檢察官於
    同日以89年度毒偵緝字第455 號不起訴處分確定，已如前述
    。則本案被告施用第一級毒品之犯行（96年8 月22日）雖在
    上開第2 次觀察勒戒執行完畢日期（89年4 月13日）5 年之
    後。惟被告於上開觀察勒戒執行完畢5 年內，另即於94年2
    月14日，因施用第二級毒品案件，經本院於94年6 月14日以
    94年度簡字第2089號判決，判處有期徒刑3 月，如易科罰金
    ，以銀元300 元折算1 日確定，亦有台灣高等法院被告前案
    紀錄表在卷可參。依上開判決意旨，被告既曾於前案觀察勒
    戒執行期滿5 年內再犯施用毒品罪而遭法院判處徒刑確定，
    是其此次又犯施用第二級毒品罪部分，仍應依法追訴處罰。
    綜上，被告於觀察勒戒執行完畢釋放出所後5 年內再度施用
    毒品而為法院判處徒刑後，更犯本案施用第二級毒品犯行堪
    以認定，應予依法論罪科刑。
四、查安非他命係毒品危害防制條例第2 條第2 項第2 款所稱之
    第二級毒品。核被告甲○○施用第二級毒品安非他命之行為
    ，係犯同條例第10條第2 項之施用第二級毒品罪。其施用第
    二級毒品前後，持有第二級毒品之低度行為，為施用之高度
    行為所吸收，不另論罪。被告有如事實所示之犯罪科刑及執
    行情形，有臺灣高等法院被告前案紀錄表在卷可稽，其於上
    開有期徒刑執行完畢後5 年內，故意再犯本案有期徒刑以上
    之罪，為累犯，應依刑法第47條第1 項之規定，加重其刑。
    爰審酌被告前因施用毒品，經執行觀察勒戒後，獲得不起訴
    處分之寬典，仍無法戒絕毒癮，再次漠視法令禁制而犯本罪
    ，惟其施用毒品所生危害，實以自戕身心健康為主，對於他
    人生命、身體、財產等法益，尚無明顯而重大之實害，兼衡
    其犯罪後坦承犯罪，已知悔悟等一切情狀，量處如主文所示
    之刑，並諭知易科罰金之折算標準，以示懲儆。
五、末查被告甲○○為警查獲時，同時查獲簡若平、黃氏蓮2人
    ，並扣得簡若平所有之安非他命1 包、吸食器1 組等物，業
    據另案被告簡若平於警詢時供述明確〔見同上偵查卷第20頁
    〕，本案自不予宣告沒收銷燬，附此敘明。
據上論斷，應依刑事訴訟法273 條之1 第1 項、第299 條第1 項
前段，毒品危害防制條例第10條第2 項，刑法第11條前段、第47
條第1 項、第41條第1 項前段，判決如主文。
本案經檢察官藍海凝到庭執行職務。
中    華    民    國    97    年    1     月    22    日
                  刑事第十庭  法  官  侯志融
以上正本證明與原本無異。
如不服本判決應於送達後10日內向本院提出上訴狀。
                              書記官  張玉如
中    華    民    國    97    年    1     月    22    日
附錄本案論罪科刑法條
毒品危害防制條例第十條
施用第一級毒品者，處六月以上五年以下有期徒刑。
施用第二級毒品者，處三年以下有期徒刑。


司法院資訊處製作；財團法人民間司法改革基金會備份。
